【裁判字號】    99,訴,523
【裁判日期】    990728
【裁判案由】    給付承攬報酬
【裁判全文】
臺灣臺北地方法院民事判決               99年度訴字第523號
原      告  楊廣榮
被      告  富生達國際行銷有限公司
法定代理人  王詩進
訴訟代理人  孫世群律師
上列當事人間請求給付承攬報酬事件，本院於民國99年6 月23日
言詞辯論終結，判決如下：
    主      文
原告之訴及假執行之聲請均駁回。
訴訟費用由原告負擔。
    事實及理由
壹、程序方面：
    按訴狀送達後，原告不得將原訴變更或追加他訴，但擴張或
    減縮應受判決事項之聲明者，不在此限，民事訴訟法第255
    條第1 項第3 款定有明文。查原告起訴時聲明原為：被告應
    給付原告新臺幣（下同）51萬3,700 元及自起訴狀繕本送達
    翌日起至清償日止，按年息5 ％計算利息（見本院卷第5 頁
    ）。嗣於民國98年11月6 日具狀變更本金部分聲明為：被告
    應給付原告53萬7,700 元（見本院卷第24頁）。復於98年12
    月16日具狀變更聲明為：被告應給付原告54萬2,700 元（見
    本院卷第33、61、73頁）。原告所為訴之變更，核屬擴張應
    受判決事項之聲明，揆諸前揭規定，並無不合。
貳、實體方面：
一、原告主張：緣臺北市體育處為辦理98年7 月23日之「臺北田
    徑場啟用暨2009年國際田徑邀請賽開幕典禮」（下稱系爭活
    動），於98年7 月間與被告簽定委託規劃契約書，約定由被
    告執行系爭活動，惟本件承攬契約實係由臺北市立體育總會
    田徑委員會（下稱田委會）代表人饒理邀同伊支付專案履約
    保證金共計9 萬8,500 元（下稱系爭保證金），有田委會、
    被告、楊翌丞及伊於98年7 月1 日共同簽定之「合約書」可
    資為證，是系爭活動係被告向伊統包承攬，被告應於取得臺
    北市體育處撥款之經費並扣除統包價額後，將盈餘50萬元給
    付予伊，伊遂向鈞院聲請假扣押被告對臺北市體育處之開幕
    工程款，並以鈞院98年度裁全字第6281號民事裁定准許在案
    。兩造復於98年10月28日簽定「和解書」及「自白書」，同
    意由田委會逕行匯款總預算之尾款33萬1,000 元至伊指定帳
    戶，由王克書負擔因本案所生之一切相關費用，伊自得依據
    上開合約書、和解書及自白書請求被告給付承攬報酬。縱被
    告抗辯系爭和解書、自白書均係王克書以個人名義簽署，與
    被告無涉，惟王克書乃被告公司之股東兼負責人之子，其對
    外行使代理權並致伊信其為有權代理，被告亦應依表見代理
    法律關係負授權人責任等語。並聲明：(一)被告應給付原告54
    萬2,700 元及自起訴狀繕本送達翌日起至清償日止，按年息
    5 ％計算利息。(二)願供擔保請准宣告假執行。
二、被告則以：系爭活動係由伊向臺北市體育處承攬，總預算為
    83萬5,000 元，約定由伊承攬負責相關活動之企劃及執行，
    由原告出資保證金83,500元，總預算中50萬元係支付予廠商
    之費用，其餘31萬元係支付伊自行承做或委由他廠承做之經
    費，均須檢附發票向體育處請款，非如原告所稱係其依約可
    得之報酬，兩造間無承攬契約之意思表示合致及對價關係，
    且原告給付之保證金僅83,500元，非其所稱之98,500元。又
    兩造簽訂系爭和解書之真意，在於同意由原告撤回其就伊對
    體育處之報酬債權之假扣押聲請，而非承認兩造間有系爭債
    權債務關係，且觀和解書僅由王克書以個人名義簽署，並無
    以伊之名義，對外表示其為有權代理，伊不負授權人之責任
    ，再和解書係原告欲取回聲請假扣押出具之擔保金，而央求
    王克書於身體狀況不佳之情況下簽訂，王克書當場並未能確
    認和解書內容，亦可依民法第88條第1 項及第92條第1 項之
    規定，撤銷其錯誤意思表示。縱鈞院認和解書係有效，且伊
    應負表見代理責任，惟兩造就和解書之合意內容，係以其他
    廠商放棄請款債權，且原告願將系爭強制執行程序撤回為前
    提，惟原告並未撤回系爭強制執行程序，伊自得以此抗辯拒
    為給付等語，資為抗辯。並聲明：如判決主文所示。
三、兩造不爭執事項：
(一)、臺北市體育處承辦「臺北田徑場啟用暨2009年國際田徑邀請
    賽開幕典禮」，被告為系爭活動得標廠商，雙方約定由體育
    處支付被告委託費83萬5,000 元，由王詩進代表被告與體育
    處簽定臺北市體育處委託規劃契約書，有上開契約書（草案
    ）影本在卷可查。（見本院卷第51-56頁）
(二)、臺北市體育總會田徑委員會、被告、楊翌丞及原告於98 年7
    月1 日簽定合約書，約定由田委會負責統籌總預算及活動規
    劃執行，由被告負責整理視覺設計，由原告出資專案履約保
    證金，約定總預算為83萬5,000 元，並經饒理代表田委會、
    王克書代表被告及其餘二人親筆簽名，有系爭合約書在卷可
    稽。（見本院卷第11頁）
(三)、原告向本院聲請假扣押被告對臺北市體育處之開幕工程款債
    權，經本院以98年度執全字第1983號強制執行事件裁准在案
    ，並於98年10月19日以北院隆98執全文字第1983號執行命令
    ，對被告就上開債權，在50萬元及本件執行費用4,000 元之
    範圍內予以扣押，有前揭執行命令影本在卷可考。（見本院
    卷第7 頁）
四、兩造爭執之要點：
(一)、原告主張依據合約書請求被告給付承攬報酬50萬元，有無理
    由？
(二)、原告依據和解書主張對被告有50萬元債權存在，有無理由？
    茲就兩造爭電及本院得心證理由分述如下：
(一)、原告主張依據合約書請求被告給付承攬報酬50萬元，有無理
    由？
 1、按當事人主張有利於己之事實者，就其事實有舉證之責任，
    民事訴訟法第277 條定有明文；而請求履行債務之訴，除被
    告自認原告所主張債權發生原因之事實外，應先由原告就其
    主張此項事實，負舉證之責任，必須證明其為真實後，被告
    於其抗辯事實，始應負證明之責任，此為舉證責任分擔之原
    則。最高法院43年臺上字第377 號判例意旨參照。原告主張
    系爭活動經臺北市體育總會田徑委員會代表人饒理、訴外人
    楊翌丞及被告共同約定，由原告支付專案履約保證金後，於
    被告取得臺北市體育處撥款之經費後，應分配50萬元利潤與
    原告，爰依上開合約書及承攬之法律關係，請求被告給付系
    爭報酬，惟為被告所否認，並以前揭情詞置辯；經查：原告
    上開主張，雖提出上列四方於98年7 月1 日共同簽定之合約
    書為憑，惟依其上記載：「一、甲方（即田委會）工作內容
    ：1.統籌總預算。2.活動規劃執行。二、乙方（即被告）工
    作內容：1.整體視覺設計。三、丙方（即楊翌丞）工作為協
    助專案進行。四、丁方（即原告）出資專案履約保證金。」
    等語（見本院卷第11頁），固可知上列四人約定由原告支付
    專案履約保證金，被告係活動之企劃及執行者，系爭活動總
    預算為83萬5,000 元，被告於活動落幕後得向臺北市體育處
    請款相關經費等情，惟就原告主張田委會主委饒理前曾同意
    分配其中50萬元經費與原告，被告僅以31萬元向原告統包承
    攬系爭活動，是被告應於向臺北市體育處請款後，給付其中
    50萬元利潤與原告一節，均未於合約書明文約定，其舉證自
    有未足，遽難採信；反觀被告主張系爭活動經費中50萬元部
    份，係用以支付參與系爭活動之相關廠商，31萬元部份則係
    被告自行承作或發包廠商之經費含利潤，均須向臺北市體育
    處提出發票核銷始得請款，業據被告提出系爭活動經費支出
    明細表、發票及收據影本共41紙，被告開立與臺北市體育處
    之統一發票影本1 紙，經核相關發票、收據之數額及付款時
    間，均與被告上開主張相符，勘信為真實，復參酌被告提出
    其與臺北市體育處簽定之委託規劃契約書，已載明被告由體
    育處得標承辦系爭活動，並由體育處逕行撥放經費予被告，
    此為兩造所不爭執，如被告果真係向原告承攬系爭活動，自
    應由原告收受體育處之經費後再撥款予被告，原告上開主張
    ，顯已違背經驗法則及論理法則。綜上，原告就其系爭活動
    參與之具體內容及對價分配等情，復未提出具體事證以實其
    說，猶主張其就系爭活動受有對價之債權，請求被告給付50
    萬元利潤，洵屬無據，自難採信。
 2、再參酌王克書於98年10月28日簽認之自白書內容載示：「合
    約書中立約人甲方（即饒理）工作內容、1 統籌總預算，實
    際上甲方（饒理）身分為暫代理統籌總預算，而實際為丁方
    楊廣榮（即楊璽）才是真正為統籌總預算身分。其原因為上
    開合作【臺北田徑場啟用暨2009年臺北國際田徑邀請賽開幕
    典禮委託規劃執行案】分為二部份，一部分為開幕式，一部
    分為體育賽事。開幕式之總預算如合約書六、總預算為新臺
    幣835,000 元整。四方於7 月1 日簽約時，丁方楊廣榮（即
    楊璽）要求甲方（即饒理）於合約書中、一甲方工作內容中
    明知其身分為暫代理統籌總預算，然饒理說，體育賽事丁方
    楊廣榮（即楊璽）不知道如何安排運作，又此次開幕典禮委
    託規劃執行案是臺北市體育處做內定標案給我（饒理），別
    人是標不到的。更何況體育處會針對賽事部份另外再撥一筆
    新臺幣260 萬經費給我（饒理），另外還有賽事廠商之贊助
    款，屆時我（饒理）承諾會將上述二筆款項扣除支出後，再
    提撥新臺幣160 萬出來給另三方。我（饒理）另外會和乙方
    （富生達國際行銷有限公司代表人：王克書）簽訂另一份合
    約書，其支出上開開幕式總費用為新臺310,000 元整。並說
    請大家放心，我（饒理）堂堂一個大主委，一定做的漂漂亮
    亮，把錢分的很公平，不用寫什麼代理統籌總頂算，叫大家
    放心。……」等語（見本院卷第17頁），及原告於99年6 月
    23日到庭自承：「……因為開幕典禮只有一天，饒理會因為
    其他的體育賽事從體育處得到補助款約260 萬元到300 萬元
    ，會從其中撥款160 萬元到我們四方的合約書中，所以我才
    參與這個計畫……」等語（見本院卷第136 頁），可知原告
    與饒理等人曾參與體育處多次賽事並獲致費用，惟主導合作
    計畫為饒理，原告既自知50萬元係由饒理所同意分配之利潤
    ，依債之相對性，亦與被告無涉。從而原告依據承攬法律關
    係，請求被告返還自臺北市體育處取得之報酬，既經被告所
    否認，原告自應負舉證責任，證明其與被告間有承攬之意思
    表示合致及系爭活動對價關係之約定，惟其上開主張，均未
    於合約書明文約定，尚難據斷兩造間有債權債務關係存在，
    原告復未提出其他事證以資為證，揆諸首揭條文意旨之說明
    ，應為不利於原告之認定，原告上開所辯，委不足取。
(二)、原告依據和解書主張對被告有50萬元債權存在，有無理由？
    原告主張依據98年10月28日和解書，足見兩造間有債權債務
    關係存在，縱和解書非由被告授權與王克書簽認，亦應依表
    見代理責任，負授權人之責任，惟被告抗辯系爭和解書係為
    配合原告撤銷假扣押之聲請，爰應原告要求以被告公司大小
    章加蓋於其上，表明同意原告撤銷之意思，而立約當事人實
    為王克書與原告，依該和解書形式以觀，王克書亦未以受託
    人之名義，表明代理被告之意旨，本件無表見代理之適用，
    被告不負授權人責任等語置辯；經查：(1)按解釋意思表示，
    應探求當事人之真意，不得拘泥於所用之辭句。解釋當事人
    所立書據之真意，以當時之事實及其他一切證據資料為其判
    斷之標準，不能拘泥字面或截取書據中一二語，任意推解致
    失真意。有最高法院19年上字第28號判例要旨參照。據被告
    於前揭期日到庭稱：「（問：原告與王克書之間是否有其他
    的借貸關係？何以雙方簽訂卷附16頁之和解書？）完全沒有
    其他借貸，因為原告想要取回假扣押的擔保金，才要求王克
    書這樣書寫。」等語，為原告到庭不爭執，有99年6 月23日
    言詞辯論筆錄在卷可勘（見本院卷第136 頁），並審酌原告
    於99年3 月16日書狀後附自行製作之開幕啟用典禮時間表的
    記載，本院於98年10月19日核發執行命令，假扣押被告對臺
    北市體育處之開幕工程款債權，王克書於98年10月25日以電
    話告知原告為了儘快取得驗收款，願自負受臺北市體育處之
    罰鍰2 萬元，自其工程款31萬元中扣除，被告於98年10月28
    日與原告成立和解書等情（見本院卷第80頁），時點均勘稱
    相符，故被告辯稱系爭和解書係為撤銷假扣押所為等情，並
    非無因。職是，系爭和解書之真意，應係兩造同意撤銷原告
    對被告假扣押之聲請，使原告得以取回聲請強制執行之預供
    擔保，並同時使被告取得其對臺北市體育處之開幕工程款債
    權，難認係被告對原告有50萬元債務存在之自認。(2)復觀諸
    原告提出和解書之記載：「債權人楊廣榮與債務人王克書之
    間就臺灣臺北執行命令發文字號北院隆98執全文字第983 號
    達成和解後向臺北地方法院撤回假扣押。債務人王克書同意
    對第三人臺北市體育處之（臺北田徑場啟用典禮）債權新臺
    幣伍拾萬元及本件執行費新臺幣肆仟元之範圍內交由債權人
    楊廣榮全權處分，並同意依當初約定於98年7 月1 日簽約時
    所交予債權人存摺正本（兆豐國際商業銀行帳號0000000000
    0 。請臺北市體育處匯款至上開約定帳戶或開立支票背書予
    債權人楊廣榮。另就新臺幣835,000 元總預算之尾款新臺幣
    331,000 元，雙方約定請臺北市體育處匯款至上開約定帳戶
    ，另本案所產生之一切費用由債務人負擔。特立此據為憑。
    立據人簽名：楊廣榮、王克書蓋章。」等文字（見本院卷第
    16頁），由上可知，系爭和解書所載之債務人為王克書，立
    約當事人亦為原告與王克書，雙方並協議於原告撤銷其對被
    告假扣押之聲請後，由王克書轉讓開幕工程款之債權與原告
    ，並由王克書負擔本案所生之一切費用，依債之相對性，自
    與被告無涉，原告雖依表見代理之規定，主張被告應負授權
    人責任，然契約當事人既非被告，王克書亦無以受託人之名
    義，表明代理被告之意旨，本件當無瑕疵代理之問題，難謂
    有表見代理之適用，被告不負授權人責任，洵然至明。從而
    原告上開所辯，均難憑採。
五、綜上所述，原告依據合約書、和解書及承攬之法律關係，請
    求被告給付54萬2,700 元及自起訴狀繕本送達翌日起至清償
    日止，按年息5 ％計算之利息，為無理由，應予駁回。原告
    之訴既經駁回，其假執行之聲請亦失所附麗，應併予駁回。
六、本件事證已臻明確，兩造其餘攻擊防禦方法核與判決結果不
    生影響，爰不另一一論述，併此敘明。
七、訴訟費用負擔之依據：民事訴訟法第78條。
中    華    民    國    99    年    7     月    28    日
                  民事第四庭    法  官  鄧德倩
以上正本係照原本作成
如對本判決上訴，須於判決送達後20日內向本院提出上訴狀。如
委任律師提起上訴者，應一併繳納上訴審裁判費。
中    華    民    國    99    年    7     月    28    日
                                書記官  林孔華

司法院資訊處製作；財團法人民間司法改革基金會備份。
